臺灣高等法院高雄分院民事判決　九十三年度上易字第九八號
　　上　訴　人　優美股份有限公司
　　法定代理人　乙○○
　　訴訟代理人　丙○○
　　被　上訴人　奔騰物流系統股份有限公司
　　法定代理人　戊○○
　　訴訟代理人　甲○○
　　　　　　　　丁○○
當事人間第三人異議之訴事件，上訴人對於中華民國九十三年三月五日臺灣高雄地方
法院九十二年訴字第三三三八號第一審判決提起上訴，本院於九十三年十月五日辯論
終結，判決如下：
　　　主　　　文
原判決廢棄。
被上訴人在第一審之訴駁回。
第一、二審訴訟費用由被上訴人負擔。
　　　事實及理由
一、被上訴人主張：被上訴人於九十一年八、九月間向新系統物流股份有限公司（以
    下簡稱新系統公司）購買運搬設備一批，其中包括電動洗地機（規格：五七０
    ０ＸＰ）強力洗地機（規格：七三００）電動堆高機（規格：ＬＳＴ一三五
    ０）等三件設備（以下簡稱系爭三件設備），價金依序分別為新臺幣（下同）二
    十五萬五千零七元，七十五萬一千八百九十元，二十三萬九千一百三十六元，合
    計共一百二十四萬六千零三十三元。買賣價金已全部給付完畢。因台糖高雄物流
    園區展示所需而向被上訴人借用系爭三件設備，放置台糖高雄物流園區一樓展示
    區公開展示。詎上訴人因與新系統公司間給付承攬報酬事件，聲請原法院九十二
    年執字第四六五九九號強制執行查封新系統公司之財產，竟誤查封被上訴人所有
    之系爭三件設備，被上訴人曾聲明異議請求撤銷查封，因上訴人否認而未能於執
    行程序撤銷查封。被上訴人爰依強制執行法第十五條規定提起第三人異議之訴。
    並聲明求為判決：(一)原法院九十二年執字第四六五九九號，上訴人與債務人新系
    統公司間因給付報酬之強制執行事件，就被上訴人所有系爭三年設備所為之強制
　　執行程序，應予撤銷。(二)訴訟費用由上訴人負擔。上訴人則以：因被上訴人不能
　　提出確切所有權之證明，且查封時，債務人新系統公司之人員在場並無任何異議
　　。故上訴人主張查封物品確屬新系統公司所有。對於被上訴人所提發票之真正雖
　　不爭執，但因被上訴人一直未能提出系爭三件設備之詳細編號資料，且被上訴人
　　與新系爭公司又為關係企業，上訴人認為被上訴人與新系統公司係為規避債務而
　　做帳，實際上並無就系爭三件設備有何買賣關係存在等語資為抗辯。並答辯聲明
　　：(一)被上訴人之訴駁回。(二)訴訟費用由被上訴人負擔。
二、本件原審對於被上訴人之請求，判決被上訴人勝訴。上訴人聲明不服，上訴聲明
    求為判決：(一)原判決廢棄。(二)被上訴人在第一審之訴駁回。(三)第一、二審訴訟費
    用由被上訴人負擔。被上訴人則答辯聲明：(一)上訴駁回。(二)第二審訴訟費用由上
    訴人負擔。
三、被上訴人主張上訴人因與新系統公司間給付承攬報酬事件，而聲請原法院九十二
    年執字第四六五九九號強制執行查封新系統公司之財產，將系爭三件設備，先聲
    請原法院九十二年執全字第七四九號假扣押事件予以查封，嗣上訴人對新系統公
    司取得勝訴判決確定，再聲請九十二年執字第四六五九九號給付承攬報酬事件，
    就前揭假扣押事件查封之系爭三件設備為拍賣等強制執行程序等事實，已據被上
    訴人提出聲明異議狀為證，並經原審依職權調閱同法院九十二年執全字第七四九
    號假扣押卷，九十二年執字第四六五九九號給付承攬報酬等執行卷宗屬實，且為
    上訴人所不爭執，自堪信為真實。至於被上訴人主張系爭三件設備係被上訴人於
    九十一年八、九月間向新系統公司所購買。因新系統公司在台糖高雄物流園區展
    示所需，而向被上訴人借用，放置在台糖高雄物流園區一樓展示區公開展示云云
    ，則為上訴人所否認，並以前揭情詞置辯，經查：按稱買賣者，謂當事人約定一
    方移轉財產權於他方，他方支付價金之契約，為民法第三百四十五條第一項所明
    定。足見買賣標的物及價金為買賣契約成立之要素。買賣契約之成立，固不以訂
    立書面為必要，然當事人應就買賣標的物及其價金互相表示合致，買賣契約始克
    成立（參閱最高法院八十四年台上字第二三五八號判決意旨）。本件被上訴人主
    張系爭三件設備係其於九十一年九月二日向新系統公司購，並提出統一發票、請
    款單及明細表為證（見原審卷第六頁至第九頁）。惟統一發票係政府稽核營業人
    銷售額之一種憑證，以防止逃漏營業稅款，並控制稅源，而非債務承積之文件（
    參閱最高法院八十一年台上字第四四三號判決意旨）。故統一發票僅係報稅之憑
    據，不能僅依開立統一發票即認定有買賣關係存在。如發生爭議，仍應參酌其他
    證據，始足以認定有無買賣之事實。而依該統一發票之記載：「品名：運搬設備
    一批，金額四千四百零八萬二千三百五十七元」，雖被上訴人內部所製請款單亦
    曾載明支付對象為新系統公司，金額為四千四百零八萬二千三百五十七元，明細
    表其中三件設備之型號與系爭三件設備之型號相同；然查新系統公司與被上訴人
    為關係企業，新系統公司現已解散等情，已據被上訴人之訴代丁○○、甲○○分
    別於原審及本院供述在卷（見原審卷第二十頁、本院卷第五六頁），系爭四千餘
    萬元之運搬設備買賣，並非小額，且其品目自必甚為繁雜，如被上訴人與新系統
    公司果有買賣上揭「運搬設備一批」之情事，則其買賣雙方就該買賣之標的物（
    即品目），各項金額等契約成立要件，竟無任何之約定，已與吾人日常交易之經
　　驗法則有違。且該請款單亦僅足證明被上訴人公司內部有此請款程序而已，尚不
　　足據證明被上訴人確已支付該款項予新系統公司甚明，至於明細表乃係被上訴人
　　片面製作之私文書而已為上訴人所否認，且該明細表之意義與用途為何，並未據
　　被上訴人予以說明，且該明細表亦無法與統一發票所載品名及金額互為勾稽，是
　　該明細表亦難資為被上訴人向新系統公司買受系爭三件設備之證明。上訴人於
　　九十二年五月二十日聲請法院就債務人新系統公司置於台糖高雄物流園區之財產
　　實施假扣押，當時債務人新系統公司在場之人員即為本件被上訴人公司之訴訟代
　　理人甲○○，此有台灣高雄地方法院九十二年度執全字第七四九號假扣押卷可稽
　　，並為甲○○所是認，其當時既係新系統公司之管理部經理，並於系爭三件設備
　　等物品經法院查封後，擔任保管人，則對於系統三件設備究屬何人所有乙節應知
　　之甚詳。苟系爭三件設備確係被上訴人公司所有，則甲○○應無不立即對到場實
　　施強制執行程序之人員聲請異議而任由執行人員予以查封，且亦不請求查封人員
　　記明其異議之內容之理。又系爭三件設備之價金共為一百二十四萬六千零三十三
　　元，其價值非低，苟確為被上訴人自九十一年九月二日向新系統公司購入後，竟
　　無償借予新系統公司於台糖高雄物流園區作為展示之用，迄至九十二年五月二十
　　日遭查封止，期間長達約八個月，此亦有違常情。此外參以被上訴人迄未能舉證
　　證明其向新系統公司買受系爭三件設備之買賣意思業已一致，買賣契約已成立等
　　事實，自難遽認被上訴人有向新系統公司買受系爭三件設備之情事，從而，被上
　　訴人主張其對系爭三件設備有所有權存在云云，應不足採信。
四、綜上所述，被上訴人主張其為系爭三件設備之所有權云云，尚難採信，是被上訴
    人依強制執行法第十五條之規定，求為判決原法院九十二年度執字第四六五九九
    號上訴人與債務人新系統公司間給付承攬報酬強制執行事件，就被上訴人所有之
    系爭三件設備所為之強制執行程序應予撤銷，即屬無理由，不應准許。乃原審見
    未及此，遽為被上訴人勝訴之判決，經核尚有未合。上訴意旨指摘原判決不當，
    求予廢棄改判，為有理由，應由本院將原判決廢棄，並駁回被上訴人在第一審之
    訴。
五、據上論結，本件上訴為有理由，依民事訴訟法第四百五十條、第七十八條，判決
    如主文。
中　　　華　　　民　　　國　　九十三　　年　　　十　　　月　　 十五　　 日
　　　　　　　　　　　　　　　　　　　　　　　　民事第一庭
~B1審判長法官　黃金石
~B2法　　　官　魏式璧
~B3法　　　官　吳登輝
正本係照原本作成。
不得上訴。
中　　　華　　　民　　　國　　九十三　　年　　　十　　　月　　 十八　　 日
~B法院書記官　梁美姿
                                                                      ＨＡ
